【裁判字號】    94,交聲,1831
【裁判日期】    950209
【裁判案由】    交管條例聲異
【裁判全文】
臺灣板橋地方法院交通事件裁定        94年度交聲字第1831號
原處分機關  交通部公路總局臺北區監理所
異  議  人
即受處分人  甲○○
上列受處分人因違反道路交通管理處罰條例案件，不服交通部公
路總局臺北區監理所中華民國94年9 月26日北監營字第裁40-ACV
186852號裁決處分（原舉發案號：臺北市政府警察局北市警交大
字第ACV186852號），聲明異議，本院裁定如下：
    主  文
原處分撤銷。
甲○○汽車駕駛人，行經有燈光號誌管制之交岔路口闖紅燈，處
罰鍰新臺幣貳仟柒佰元，並記違規點數參點。
    理  由
一、原處分意旨略以：異議人即受處分人甲○○駕駛車號853-MQ
    號營業小客車，於民國94年4 月5 日0 時40分許，在臺北市
    ○○○路與民生東路口，因有「紅燈右轉（新生北路南向北
    行右轉民生東路）」之違規行為，經臺北市政府警察局中山
    分局執勤員警製單當場舉發，並查證違規屬實，乃依道路交
    通管理處罰條例第53條（贅引第1 項）規定，裁處罰鍰新臺
    幣5,400 元，並依同條例第63條第1 項第3 款規定，記違規
    點數3 點。
二、異議意旨略以：異議人當時駕駛營業小客車並無闖紅燈，由
    於車內乘客有出面作證，執勤員警就開了一張改裝車體的紅
    單，異議人不服員警故意擾民之行為，回了一句：「你是懂
    不懂，不要影響我做生意行不行？」員警隨即表示要多開一
    張闖紅燈的紅單（此時車內乘客因趕時間已先行離去），於
    是異議人未予簽名即行離去，但不知道員警究竟有無製單舉
    發其闖紅燈。希望法院能查明真相，而執勤員警舉發異議人
    闖紅燈，應提出證據，不應隨意開單舉發等語。
三、按汽車駕駛人，行經有燈光號誌管制之交岔路口闖紅燈者，
    處新臺幣1,800元以上5,400元以下罰鍰，道路交通管理處罰
    條例第53條定有明文。又汽車駕駛人有上開違規情形者，除
    依原條款處罰鍰外，並記違規點數3 點，同條例第63條第1
    項第3 款亦規定明確。
四、經查：
（一）本件異議人即受處分人甲○○駕駛車號853-MQ號營業小客
      車，於94年4 月5 日0 時40分許，沿臺北市○○○路由南
      往北方向行駛，行經有燈光號誌管制之臺北市○○○路與
      民生東路之交岔路口，於新生北路之燈光號誌已轉換為紅
      燈後，仍闖紅燈右轉民生東路，而為執勤員警攔查之事實
      ，已據證人即現場執勤員警李世璿、許宜哲到庭證述明確
      （見本院94年10月31日訊問筆錄第5 頁、同年12月12日訊
      問筆錄第2 頁）。另依異議人到庭所述：「……當時是李
      世璿警員先過來攔停我，拿麥克風對著我的嘴巴，說我闖
      紅燈，但我沒有闖紅燈，我車內的乘客當時也有跟他說我
      沒有闖紅燈，後來今日到庭的證人（即許宜哲）就過來說
      我的車體有改裝，然後就一直在拍照，拍完照後，他就開
      單（指許宜哲另製單舉發改裝車體部分）……」（見本院
      94年12月12日訊問筆錄第4 頁），顯見本件執勤員警當時
      攔停異議人所駕駛營業小客車之原因，即係因為異議人有
      闖紅燈之違規行為，嗣於攔停後，復察覺該營業小客車有
      改裝車體之情形，始予以拍照存證並另行製單舉發。按營
      業小客車之車體是否符合規定，或涉及相關法令之解釋，
      惟汽車有無闖紅燈，此乃單純之事實問題，衡諸一般經驗
      法則，如有在場觀察燈光號誌及汽車行進動向者，應不難
      為正確之判斷。而李世璿、許宜哲二人均係交通警察，當
      時在場係對不特定車輛執行交通稽查勤務，於攔停之前，
      不曾與異議人有何互動關係，自無刻意刁難異議人之理，
      是警員李世璿、許宜哲二人係因在場目睹異議人駕駛營業
      小客車有闖紅燈之行為後，始於該營業小客車甫右轉民生
      東路後予以攔停，甚為明確。從而，證人李世璿、許宜哲
      二人到庭所述異議人闖紅燈之違規情節，應非子虛，而堪
      採信。
（二）按行為人有違反道路交通管理處罰條例之情形者，應填製
      舉發違反道路交通管理事件通知單（以下簡稱通知單），
      並於被通知人欄予以勾記，於當場舉發之情形，其通知聯
      應填記駕駛人或行為人姓名、性別、出生年月日、地址、
      身分證統一號碼及車主姓名、地址、車牌號碼、車輛種類
      。被查獲之駕駛人或行為人為受處分人時，應將該通知單
      填記後交付該行為人簽名或蓋章收受之；拒絕簽章者，並
      記明其事由，視為已收受。填製通知單，應到案日期應距
      舉發日15日；其屬逕行舉發者，其應到案之日期距舉發日
      為30日。違反道路交通管理事件統一裁罰基準及處理細則
      第11條第1 項第1 款、第14條分別定有明文。本件異議人
      有上揭闖紅燈之違規行為，已如前述。而就該違規行為，
      執勤員警李世璿已當場製單舉發，固有通知單影本1 紙在
      卷可證。惟異議人否認執勤員警曾將該紙通知單交付其簽
      章收受，辯稱：伊不知道員警究竟有無製單舉發闖紅燈，
      之前亦未見過上開通知單，迄94年8 、9 月間，臺北區監
      理所通知伊繳扣駕照，伊親赴該監理所後，該監理所之職
      員交付上開通知單給伊看，此時，伊始知該紙通知單之存
      在，隨即當場填寫申訴書提出申訴等語（見本院94年10月
      31日訊問筆錄第4 、5 頁）。經本院函詢原處分機關，異
      議人確曾於94年9 月5 日向原處分機關提出申訴，理由載
      明未曾收受紅單等語，此有交通部公路總局臺北區監理所
      94年11月22日北監營字第0949004756號函及其所附之交通
      違規陳述單暨查詢單各1 件附卷可稽，是異議人上開所辯
      ，已非全然無據。另依原處分機關之上開函文所示，本件
      執勤員警當時攔停異議人後，另有舉發異議人駕駛之營業
      小客車有「變更原有之裝備登記為黃色現為紅色」之違規
      情形（北市警交大字第ACV186852 號），且依證人即舉發
      員警許宜哲到庭所證：異議人當時有爭執說漆成別的顏色
      部分不是屬於車體而是零件等語（見本院94年12月12日訊
      問筆錄第3 、4 頁），顯見異議人駕駛之營業小客車遭攔
      停後，雙方當時就該營業小客車之車體有無違反規定乙節
      ，曾有發生相當程度之爭執，於此情形之下，執勤員警就
      異議人闖紅燈部分，是否於異議人離開現場之前，已將舉
      發闖紅燈之通知單填製完妥並交付異議人簽收？抑或因雙
      方專注於另件車體違規之爭執，而漏未交付闖紅燈之通知
      單？衡情尚屬有疑。而證人許宜哲到庭證稱：我有將我舉
      發的那一張通知單（即改造車體部分）交給異議人，但李
      世璿有無把闖紅燈的通知單交給異議人，我沒有記等很清
      楚等語（見本院94年12月12日訊問筆錄第4 頁），顯不足
      以證明本件通知單曾經當場交付異議人簽收。再觀諸本件
      通知單上所填載之應到案日期，原記載為94年4 月20日（
      即距舉發日15日之日期），嗣經塗改為同年5 月5 日（即
      距舉發日30日之日期）。而關於何人塗改及塗改之原因，
      證人即舉發員警李世璿到庭證稱：可能是通知單送裁決機
      關後，由裁決機關承辦人員塗改，也有可能是裁決機關將
      通知單退回後由我來塗改；可能是給被舉發人裁罰彈性，
      一般應到案日期是15日，但如果被舉發人有申訴，為了不
      讓他罰那麼多錢，可能會更改應到案日期云云（見本院94
      年10月31日訊問筆錄第3 頁）。惟本件異議人係遲至94年
      9 月5 日始向原處分機關提出申訴，已如前述，證人李世
      璿所述塗改原因，顯與事實不符。另經本院函詢原處分機
      關，其函稱上開通知單係由舉發單位自行塗改無訛，並副
      本抄送舉發單位即臺北市政府警察局中山分局查明塗改原
      因逕覆本院，惟迄今舉發單位仍未就塗改原因為合理之說
      明。綜上以觀，本院認不能排除係因執勤員警未及當場交
      付該紙通知單，嗣擬以送達方法交付，始延長應到案日期
      為30日之可能性，此部分應從有利於異議人之認定。從而
      ，本件執勤員警就異議人闖紅燈之違規行為，雖於94年4
      月5 日填製通知單，其行政處分於斯時已經成立，惟因尚
      未完成交付或送達之程序，難認已對異議人生效。嗣異議
      人於94年9 月5 日前往原處分機關後，始接受該紙通知單
      之交付而生效，而異議人於收受交付通知單後，隨即向原
      處分機關提出申訴，應認並未逾越應到案期限，乃於期限
      內到案提出申訴。
（三）綜上所述，本件異議人駕駛營業小客車行經有燈光號誌管
      制之交岔路口闖紅燈之違規事實，已臻明確。舉發單位之
      執勤員警製單舉發，嗣經原處分機關交付通知單後，對於
      異議人予以裁罰，固屬有據。惟異議人係於期限內到案提
      出申訴，依道路交通管理處罰條例第53條、違反道路交通
      管理事件統一裁罰基準表之規定，應對異議人裁處罰鍰新
      臺幣2,700 元，並依同條例第63條第1 項第3 款規定，記
      違規點數3 點，詎原處分機關竟裁處罰鍰5,700 元，顯有
      未洽。異議人否認有闖紅燈之違規行為，雖無理由，惟原
      處分機關所為之裁決處分既有上揭違失，爰將原處分撤銷
      之，並自為裁定如主文第二項所示，以期適法。
五、依道路交通管理處罰條例第87條第2 項，道路交通案件處理
    辦法第20條，裁定如主文。
中    華    民    國    95    年     2     月    9    日
                  交通法庭  法  官  朱嘉川
以上正本證明與原本無異。
如不服本裁定應於送達後5日內向本院提出抗告狀。
                            書記官  陳聖儒
中    華    民    國    95    年     2     月    9    日


司法院資訊處製作；財團法人民間司法改革基金會備份。
